【裁判字號】    98,上訴,2188
【裁判日期】    981029
【裁判案由】    毒品危害防制條例
【裁判全文】
臺灣高等法院臺中分院刑事判決        98年度上訴字第2188號
上  訴  人
即  被  告  甲○○
上列上訴人因違反毒品危害防制條例案件，不服臺灣苗栗地方法
院98年度訴字第457號中華民國98年9月10日第一審判決（起訴案
號：臺灣苗栗地方法院檢察署98年度毒偵字第643號、98年度毒
偵字第676號），提起上訴，本院判決如下：
    主  文
上訴駁回。
    理  由
一、按依刑事訴訟法第350條、第361條、第362條、第367條規定
    ，不服地方法院之第一審判決而上訴者，須提出上訴書狀，
    並應敘述具體理由，為上訴必備之程式；其所提出之書狀未
    敘述上訴理由，或僅曾以言詞陳述上訴理由者，均應於上訴
    期間屆滿後20日內補提理由書於第一審法院。第一審法院經
    形式審查，認逾期未補提上訴理由者，應定期間先命補正；
    逾期未補正者，為上訴不合法律上之程式，應以裁定駁回。
    倘已提出上訴理由，但所提非屬具體理由者，則由第二審法
    院以上訴不合法律上之程式，判決駁回。而所謂具體理由，
    必係依據卷內既有訴訟資料或提出新事證，指摘或表明第一
    審判決有何採證認事、用法或量刑等足以影響判決本旨之不
    當或違法，而構成應予撤銷之具體事由，始克當之（例如：
    依憑證據法則具體指出所採證據何以不具證據能力，或依憑
    卷證資料，明確指出所為證據證明力之判斷如何違背經驗、
    論理法則）；倘僅泛言原判決認定事實錯誤、違背法令、量
    刑失之過重或輕縱，而未依上揭意旨指出具體事由，或形式
    上雖已指出具體事由，然該事由縱使屬實，亦不足以認為原
    判決有何不當或違法者（例如：對不具有調查必要性之證據
    ，法院未依聲請調查亦未說明理由，或援用證據不當，但除
    去該證據仍應為同一事實之認定），皆難謂係具體理由，俾
    與第二審上訴制度旨在請求第二審法院撤銷、變更第一審不
    當或違法之判決，以實現個案救濟之立法目的相契合，並節
    制濫行上訴（最高法院97年度臺上字第892號刑事判決意旨
    參照）。
二、上訴人即被告甲○○上訴意旨略以：被告分別於98年5月30
    日及同月31日連續兩日被帶回台中市警局第三分局及苗栗大
    湖分局，且二次均有採尿送驗，其中在大湖分局要採尿時，
    被告有提出異議，嗣因採尿之偵查員對被告說明只要在96小
    時內連續採得知尿液有毒品反應都算一件，被告才同意採尿
    送驗，然本件經法院裁判卻是一次算一件，並依採尿驗得之
    指數多寡做為判決之依據，顯有疑問。且被告並非一種一種
    食用，而是海洛因與安非他命混合後加入玻璃球加熱吸食，
    絕非如原審指摘，為此提起上訴，請求法院詳查，另為適法
    判決云云。
三、經查：
（一）本件被告因不服地方法院之第一審判決，於98年9月25日
      向原審法院提出聲明上訴狀，並於同年10月1日補提上訴
      理由狀。依刑事訴訟法第361條第2項條文、立法修正理由
      及上開最高法院判決意旨，倘已提出上訴理由，但所提非
      屬具體理由者，由第二審法院以上訴不合法律上之程式，
      以判決駁回之。至於上訴理由是否具體，係屬第二審法院
      審查範圍，不在命補正之列（參見法院辦理刑事訴訟案件
      應行注意事項第162點），合先敘明。
（二）原審以被告二次驗尿結果均呈安非他命類及鴉片類陽性反
      應，於原審理時並自白承認本件施用毒品之犯行，且有臺
      中市警察局第三分局委託檢驗尿液檢體代號與真實姓名對
      照表、苗栗縣警察局大湖分局偵辦毒品案件尿液鑑驗代碼
      對照表各1份，中山醫學大學附設醫院藥物檢測中心尿液
      檢驗報告2份在卷足憑，並審酌被告係累犯，前已因毒品
      案件服刑完畢，又於5年內再犯本案，足證其仍未能痛思
      戒癮，始接連再因毒品涉案，可見其每次犯行均存僥倖，
      而不知悔悟，既其意志不堅，無悔改之決心，但念其犯後
      坦承犯行，態度尚稱良好，及其犯罪動機、目的、手段、
      所生危害，並審酌公訴人求刑等一切情狀，就被告施用第
      一級毒品1次、第二級毒品2次之行為分別量處有期徒刑1
      年、7月及7月，並定應執行有期徒刑1年8月。原審法院已
      詳述其所憑證據、認定理由及量刑依據。從形式上觀察，
      原判決並無認定事實錯誤、量刑瑕疵或違背法令之情形可
      言。被告提起上訴，固具備形式上之理由。然查：
    1.按刑法於94年2月2日修正公布，刪除第56條所定之連續犯
      之規定，自95年7月1日施行。而基於概括犯意連續多次施
      用毒品之行為，於刑法修正刪除連續犯規定之前，均依連
      續犯論以一罪。此次刑法第56條修正理由之說明謂：「對
      繼續犯同一罪名之罪者，均適用連續犯之規定論處，不無
      鼓勵犯罪之嫌，亦使國家刑罰權之行使發生不合理之現象
      」、「基於連續犯原為數罪之本質及刑罰公平原則之考量
      ，爰刪除有關連續犯之規定」等語，即係將本應各自獨立
      評價之數罪，回歸本來就應賦予複數法律效果之原貌。而
      施用毒品之犯行，每一個滿足該次施用毒品之行為，在時
      空上既可明顯區隔，自係各自獨立之施行毒品行為，是各
      次施用毒品之行為，應係各自獨立，尚難認係出於單一行
      為決意之數次舉動；換言之，施用毒品之行為與評價一罪
      之概念有別，故刑法修正施行後多次施用毒品之犯行，應
      係「一罪一罰」。本案被告於98年3月30日16時5分許，經
      員警採尿時起回溯前26小時及96小時內某時許，及於同月
      日16時50分許，經台中市警察局第三分局員警詢問製作筆
      錄後返家後，分別施用第一級毒品海洛因、第二級毒品安
      非他命，其犯罪之時間有明顯之區隔，且查獲時間均不同
      ，並非同一案件，客觀上亦不能認為符合一個反覆、延續
      性之行為觀念而屬集合犯或接續犯之關係，應分別論斷處
      罰。被告上訴意旨指稱前揭二次查獲之犯行應算一件云云
      ，於法無據，自無可採。
    2.又按海洛因係中樞神經抑制劑，會產生似Morphine之上脊
      椎止痛、欣快感、呼吸及精神抑制、縮瞳、抑制腸胃道等
      作用，其施用方式常見加於香菸或菸草中，或利用注射針
      具為靜脈注射。而甲基安非他命係中樞神經興奮劑，會刺
      激交感神經α及β受體，而對周邊交感神經產生興奮作用
      ，在心臟血管系統，會出現心悸、臉部潮紅、出汗、心跳
      過速、血管收縮、血壓升高，由於甲基安非他命親脂性強
      ，施用方式多將甲基安非他命置於玻璃瓶、果汁罐、吸管
      、導管中，以煙燻燒烤之方式，利用煙霧狀吸入法，經肺
      部微血管，迅速進入血流而通過血腦障壁，產生興奮中樞
      神經之效果。由於海洛因與甲基安非他命作用機轉及施用
      方式有以上之差異，各有其對人體生理上之影響，二者之
      藥性、作用，施用後之反應及效果，完全相異，二者之成
      分、純度、施用方式，均不相同，若將之混合施用無異造
      成浪費，對於施用人是否會將其混合施用，即有疑問。況
      被告於原審審理時，對於本件檢察官起訴3次施用毒品之
      犯罪事實，已為認罪之陳述（見原審卷第45、49頁），且
      被告於98年5月2日警詢時，對於警方詢問「警方提示你的
      尿液檢驗報告安非他命及嗎啡有超過，你做何解釋？」，
      被告答稱是伊朋友潘志峰在吸食毒品時，他在旁邊有吸食
      到，並稱：「有可能是潘志峰香煙有滲海洛因的香煙捲好
      的，我跟他的香煙一樣牌子，我拿錯誤吸食到他的海洛因
      香煙。」、「（我）是於98年3月30日及31日在我住處綠
      新村8號及在朋友住所誤吸食到他香煙。」等語（見643
      號偵卷第8頁），已明確說明其吸食海洛因之方式，而被
      告於98年3月31日採集之尿液經送驗結果，「可待因」已
      呈陰性反應，「嗎啡」部分雖仍成陽性反應，但濃度已較
      前一日（即98年3月30日）所採驗者降低將近一半，但安
      非他命及甲基安非他命之濃度卻均較前一日所採驗者高出
      5至6倍等情，亦足以說明被告於98年3月30日因案於警局
      製作筆錄後至同年月31日採尿止此段期間內，僅有單獨施
      用第二級毒品安非他命之事實，則被告辯稱係將此二種毒
      品混合一併施用云云，顯然係事後避就之詞，難予採信。
四、綜上所述，上訴人前揭上訴理由，均非依據卷內既有訴訟資
    料或提出新事證，指摘或表明原審判決有何採證認事、用法
    或量刑等足以影響判決本旨之不當或違法之具體事由，要難
    謂其上訴書狀已經敘述具體理由，揆諸上開說明，本件上訴
    並無具體理由而不合法定程式，應以判決駁回，並不經言詞
    辯論為之。
五、依刑事訴訟法第367條前段、第372條，判決如主文。
中    華    民    國    98    年    10  月     29     日
            刑事第十一庭  審判長法  官  陳  朱  貴
                                法  官  陳  慧  珊
                                法  官  郭  同  奇
以上正本證明與原本無異。
施用第一級毒品罪部分得上訴
施用第二級毒品罪部分不得上訴。
如不服本判決應於收受送達後十日內向本院提出上訴狀，其未敘
述上訴之理由者並得於提起上訴後十日內向本院補提理由書（均
須按他造當事人之人數附繕本）「切勿逕送上級法院」。
                                書記官  康  孝  慈
中    華    民    國    98    年    10  月     29     日


司法院資訊處製作；財團法人民間司法改革基金會備份。
